【裁判字號】    99,上訴,2222
【裁判日期】    991230
【裁判案由】    違反毒品危害防制條例
【裁判全文】
臺灣高等法院臺中分院刑事判決        99年度上訴字第2222號
上  訴  人
即  被  告  莊金村
上列上訴人因違反毒品危害防制條例案件，不服臺灣臺中地方法
院九十九年度訴字第二五四五號中華民國九十九年九月三十日第
一審判決（起訴案號：臺灣臺中地方法院檢察署九十九年度毒偵
字第一八四二號、二四四五號），提起上訴，本院判決如下：
    主  文
原判決撤銷。
莊金村施用第一級毒品，累犯，處有期徒刑陸月；又施用第一級
毒品，累犯，處有期徒刑捌月。應執行有期徒刑壹年。
    事  實
一、莊金村曾於民國八十八年間，因施用毒品案件，經臺灣臺中
    地方法院裁定送觀察、勒戒後，認有繼續施用毒品傾向，復
    經上開法院裁定令入戒治處所施以強制戒治處分，於九十年
    十二月八日執行完畢釋放，並經臺灣臺中地方法院檢察署檢
    察官以九十年戒毒偵字第四十二號不起訴處分確定。其復於
    強制戒治執行完畢釋放後五年內之九十一年間，再因施用毒
    品案件，經臺灣臺中地方法院檢察署檢察官提起公訴並聲請
    強制戒治，強制戒治部分，經上開法院裁定令入戒治處所施
    以強制戒治處分，於九十二年九月八日執行期滿釋放；起訴
    部分，經上開法院判處有期徒刑八月確定，於九十三年五月
    八日縮短刑期執行完畢；莊金村又於九十四年間，因竊盜案
    件，經上開法院判處有期徒刑八月確定；再因施用毒品案件
    ，經上開法院分別判處有期徒刑八月、三月，定應執行刑有
    期徒刑十月確定。後述二案件，經合併定應執行刑有期徒刑
    一年五月確定，於九十五年十一月三十日縮短刑期執行完畢
    。
二、詎莊金村猶不知警惕，（一）復基於施用第一級毒品海洛因
    之犯意，於九十九年三月二十九日十四時、十五時（原審誤
    載為十五分）許，在臺中縣太平市○○路十九號六樓，將第
    一級毒品海洛因置入針筒並摻入生理食鹽水混合，以注射手
    臂方式，施用第一級毒品海洛因一次，嗣於九十九年三月三
    十日晚上七時三十分許，在臺中市○區○○路與進德路路口
    ，遇警盤查時，其在未被有偵查犯罪職權之機關或公務員發
    覺前，向員警自首上開施用毒品之犯行，而願意接受裁判，
    且同意員警於九十九年三月三十日晚上八時許，採集其尿液
    送驗，結果呈嗎啡及可待因陽性反應，始查悉上情。嗣莊金
    村在臺灣臺中地方法院檢察署九十九年度毒偵字第一八四二
    號刑事案件之警詢、偵查中，並供證其上開施用之第一級毒
    品海洛因，係其於九十九年三月二十九日中午十二時及一時
    許，均在臺中縣大里市○○路○段六十三號，均以新台幣（
    下同）一千之價格，向林佳正購買，因而查獲林佳正該部分
    販賣第一級毒品海洛因之犯行【林佳正該部分販賣第一級毒
    品海洛因犯行，業經臺灣臺中地方法院於九十九年七月二十
    八日以九十九年度訴字第一四九六號刑事判決判處有期徒刑
    九年二月，嗣因林佳正未上訴而確定在案】；（二）另基於
    施用第一級毒品海洛因之犯意，於九十九年五月十九日回溯
    前九十六小時內之某日上午某時許，在臺中縣太平市○○路
    三七七之五號三樓，以同上方式，施用第一級毒品海洛因一
    次，嗣為警於九十九年五月十九日晚上八時五十分許，持強
    制到場強制採驗尿液許可書，至其上開住所強制其到場並採
    集其尿液送驗，結果呈嗎啡及可待因陽性反應，而查獲上情
    。嗣莊金村在臺灣臺中地方法院檢察署九十九年度毒偵字第
    二四四五號刑事案件之警詢、偵查中，並供證其所施用之第
    一級毒品海洛因，最後一次係其於九十九年四月十八日下午
    ，在中清交流道下，以一千之價格，向陳妙雯購買，因而查
    獲陳妙雯此部分販賣第一級毒品海洛因之犯行【陳妙雯此部
    分販賣第一級毒品海洛因之犯行，嗣經臺灣臺中地方法院檢
    察署於九十九年七月二十一日以九十九年度偵字第一三七八
    九、一四五一二號偵查起訴。】（註：陳妙雯上開販毒案件
    於九十九年十二月二十三日經臺灣臺中地方法院以九十九年
    度訴字第二二二一號刑事判決判處有期徒刑十二年在案）。
三、案經臺中市警察局第三分局及臺中市警察局先後報請及移送
    臺灣臺中地方法院檢察署檢察官偵查起訴。
    理  由
一、訊據被告莊金村對有於九十九年三月二十九日十四時、十五
    時許，在臺中縣太平市○○路十九號六樓，以注射方式，施
    用第一級毒品海洛因一次之犯行坦承不諱；另被告雖供稱：
    伊忘記係在九十九年五月十九日晚上八時五十分許為警強制
    採尿幾天施用海洛因的，按依文獻記載，施用海洛因後二十
    四小時內經由尿液排出之量可達使用劑量之百分之八十，該
    種毒品於尿液中排出之最長時限，受施用劑量、施用方式、
    個人體質及代謝情況等因素影響，因個案而異，一般可檢出
    之最長時間為海洛因服用後二至四天等情，業經行政院衛生
    署管制藥品管理局九十年五月四日管檢字第93902號函釋明
    確。又海洛因經人體代謝後，在尿液中會產生單乙醯嗎啡、
    游離態嗎啡及大量結合態嗎啡，不會代謝產生可待因，但非
    法濫用之海洛因毒品，在製造過程中，常含有少量雜質乙醯
    可待因，乙醯可待因經人體代謝後，在尿液中會產生可待因
    ，因此非法施用毒品者，在尿液可檢出大量之嗎啡成分及較
    少量之可待因成分等情，亦有法務部法醫研究所九十三年十
    月十三日法醫毒字第0930003574號函釋在卷，參以本件被告
    於九十九年五月十九日晚上經採取之尿液經送檢驗結果，確
    呈嗎啡及可待因陽性反應，嗎啡確認濃度為32050ng／ml、
    可待因確認濃度為4200ng/ml等情（見臺中市警察局中市警
    刑字第0990045056號卷第九頁之尿液檢驗報告），足見被告
    於九十九年五月十九日晚上八時五十分許為警採尿起回溯九
    十六小時內之某日（不含當日為警查獲至採尿期間）上午（
    被告於原審自承該次係在上午施用）某時，確有施用第一級
    毒品海洛因之犯行無訛。又被告於九十九年三月二十九日晚
    上七時三十分許為警查獲後及九十九年五月十九日晚上八時
    五十分許經強制採尿時所採集之尿液，經送驗結果，均呈嗎
    啡及可待因陽性反應，此有中山醫學大學附設醫院檢驗科藥
    物檢測中心九十九年四月七日及九十九年五月二十六日出具
    之濫用藥物尿液檢驗報告各一紙附卷可稽，復有台中市警察
    局第三分局採集尿液鑑定同意書、委託尿液檢驗代號與真實
    姓名對照表（代號Ｚ0000000000號），臺中市警察局刑警大
    隊偵六隊委託檢驗尿液代號與真實姓名對照認證單、勘察採
    證同意書、臺灣臺中地方法院檢察署檢察官九十九年五月十
    九日核發之強制到場（強制採驗尿液）許可書、本院調閱之
    臺灣臺中地方法院檢察者九十九年度執更字第三三三九號執
    行卷宗【含臺灣臺中地方法院九十九年度訴字第一四九六、
    一九００號卷、上開地檢署九十九年度偵字第八０四九號等
    卷，林佳正違反毒品危害防制條例案件全卷】、林佳正之搜
    索票等在卷足憑。堪認被告上開施用第一級毒品海洛因之自
    白，確與事實相符，足堪採信。又被告曾於八十八年間，因
    施用毒品案件，經臺灣臺中地方法院裁定送觀察、勒戒後，
    認有繼續施用毒品傾向，復經上開法院裁定令入戒治處所施
    以強制戒治處分，於九十年十二月八日執行完畢釋放，並經
    臺灣臺中地方法院檢察署檢察官以九十年戒毒偵字第四十二
    號不起訴處分確定。其復於強制戒治執行完畢釋放後五年內
    之九十一年間，再因施用毒品案件，經臺灣臺中地方法院檢
    察署檢察官提起公訴並聲請強制戒治，強制戒治部分，經上
    開法院裁定令入戒治處所施以強制戒治處分，於九十二年九
    月八日執行期滿釋放；起訴部分，經上開法院判處有期徒刑
    八月確定，於九十三年五月八日縮短刑期執行完畢；莊金村
    又於九十四年間，因竊盜案件，經上開法院判處有期徒刑八
    月確定；再因施用毒品案件，經上開法院分別判處有期徒刑
    八月、三月，定應執行刑有期徒刑十月確定。後述二案件，
    經合併定應執行有期徒刑一年五月確定，於九十五年十一月
    三十日縮短刑期執行完畢之事實，亦有臺灣臺中地方法院檢
    察署刑案資料查註紀錄表及本院被告前案紀錄表各乙份在卷
    可據。事證明確，被告上開施用第一級毒品海洛因之犯行，
    堪以認定。
二、核被告莊金村就事實二之（一）、二之（二）所為，均係犯
    毒品危害防制條例第十條第一項施用第一級毒品罪。被告所
    為供已施用而於施用前持有第一級毒品海洛因之低度行為，
    已被其施用第一級毒品海洛因之高度行為所吸收，均不另論
    罪。又被告於九十一年間，因施用毒品案件，經臺灣臺中地
    方法院判處有期徒刑八月確定，於九十三年五月八日縮短刑
    期執行完畢；莊金村又於九十四年間，因竊盜案件，經上開
    法院判處有期徒刑八月確定；再因施用毒品案件，經上開法
    院分別判處有期徒刑八月、三月，應執行刑有期徒刑十月確
    定。後述二案件，經合併定應執行有期徒刑一年五月確定，
    於九十五年十一月三十日縮短刑期執行完畢之事實，有有臺
    灣臺中地方法院檢察署刑案資料查註紀錄表及本院被告前案
    紀錄表各乙份在卷可據，被告在受有期徒刑之執行完畢後，
    於五年以內，故意再犯本案有期徒刑以上之罪，均為累犯，
    均應依刑法第四十七條第一項之規定，加重其刑。另按刑法
    第六十二條所謂發覺，固非以有偵查犯罪權之機關或人員確
    知其人犯罪無誤為必要，而於對其發生嫌疑時，即得謂為已
    發覺；但此項對犯人之嫌疑，仍須有確切之根據得為合理之
    可疑者，始足當之，若單純主觀上之懷疑，要不得謂已發生
    嫌疑（最高法院七十二年臺上字第六四一號判例意旨可資參
    照）。經查本案被告於九十九年三月三十日晚上七時三十分
    許，在臺中市○區○○路與進德路路口，遇警盤查時，即主
    動供出如事實欄二之（一）所示之施用第一級毒品海洛因犯
    行，有被告之警詢筆錄、臺中市警察局第三分局刑事案件報
    告書可稽，是以被告於未被有偵查犯罪職權之機關或公務員
    發覺前，即主動向員警陳明有前揭犯罪事實，自首而接受裁
    判，爰就被告此部分犯行依刑法第六十二條前段之規定減輕
    其刑，且此部分犯行應先加後減之。又按，犯毒品危害防制
    條例第十條之罪，供出毒品來源，因而查獲其他正犯或共犯
    者，減輕或免除其刑；此於毒品危害防制條例第十七條第一
    項亦定有明文。經查：１、被告於九十九年三月三十日為警
    查獲後，於同日晚上八時四十分起進行警詢時，即供證其施
    用之第一級毒品海洛因，係其於九十九年三月二十九日約十
    二時及十三時許，在林佳正台中縣大里市○○路○段六十三
    號前，各以一千元之價格，先後向林佳正購買取得，且證人
    劉承學即台中市警察局第三分局東區分駐所警員於本院審理
    時亦將九十九年三月三十日如何查獲被告之情節證述明確，
    並證稱：「（問：三月二十九日林佳正賣毒品給莊金村之事
    ，你們是否事先知道？）事先不知道。」、「（問：你們當
    時為何去搜索林佳正？）有人向派出所檢舉林佳正持有毒品
    。」、「（問：檢舉人只是聽說林佳正有在賣毒品，是否如
    此？）是。」等語明確，而林佳正此部分販賣第一級毒品海
    洛因之犯行，並經臺灣臺中地方法院於九十九年七月二十八
    日以九十九年度訴字第一四九六號刑事判決判處有期徒刑九
    年二月，嗣因林佳正未上訴而確定在案，此情有林佳正上開
    判決書及其前科紀錄表在卷可據，足證被告就此部分確有供
    出毒品來源，因而查獲販賣毒品正犯之情事，被告此部分犯
    行應再依據毒品危害防制條例第十七條第一項之規定減輕（
    遞減）其刑。其刑罰之加重與減輕，並先加後減（遞減）之
    。
    ２、又被告於九十九年五月十九日為警查獲後，同日晚上十
    時八分起進行警詢時，即供證其施用之第一級毒品海洛因，
    最後一次係其於九十九年四月十八日下午在中清交流道下，
    以一千元之價格向陳妙雯購買取得，且證人洪世詮即台中憲
    兵隊警員於本院審理時亦證稱：於九十九年四月二日開始對
    陳妙雯進行通訊監察，期間聽到莊金村跟她有約定類似毒品
    交易之譯文；從電話譯文中研判陳妙雯有可能賣海洛因給莊
    金村；是因為莊金村說出向陳妙雯買海洛因之具體時間、地
    點、內容，才查知陳妙雯販賣海洛因給莊金村；從通訊監察
    譯文只是懷疑（陳妙雯販賣海洛因給莊金村）等語明確，而
    陳妙雯此部分販賣第一級毒品海洛因犯行，嗣經臺灣臺中地
    方法院檢察署於九十九年七月二十一日以九十九年度偵字第
    一三七八九、一四五一二號偵查起訴（註：陳妙雯上開販毒
    案件於九十九年十二月二十三日經臺灣臺中地方法院以九十
    九年度訴字第二二二一號刑事判決判處有期徒刑十二年在案
    ），此情有陳妙雯上開起訴書及其前科紀錄表在卷可據，足
    證被告就此部分亦有供出毒品來源，因而查獲販賣毒品正犯
    之情事，被告此部分犯行亦應依據毒品危害防制條例第十七
    條第一項之規定減輕其刑。其刑罰之加重與減輕，並先加後
    減之。爰審酌被告之品行，犯罪之動機、目的，施用毒品係
    自戕身心，且曾因施用毒品而送戒治處分，多次因毒品入監
    執行，仍未能戒除毒癮，甫出監未久，又施用毒品，顯見其
    尚乏自我戒毒之決心，暨其犯後尚知坦承犯行等一切情狀，
    分別量處有期徒刑六月及八月，並定其應執行刑有期徒刑一
    年，以示懲儆。
三、原判決就被告上開所犯予以論罪科刑，固屬有見。惟被告就
    事實欄二之（一）、二之（二）之犯行確有供出毒品來源，
    因而查獲販賣毒品正犯之情事，均應依據毒品危害防制條例
    第十七條第一項之規定減輕其刑，已詳如前述，原判決漏未
    斟酌，尚有未洽。上開部分被告以此理由上訴，應認其上訴
    為有理由，應由本院將原判決予以撤銷，另為如主文第二項
    所示之判決，並定其應執行之刑。
四、被告經本院合法傳喚，無正當之理由而未於本院審判期日到
    庭，本院爰不待其陳述，逕行判決。
據上論斷，應依刑事訴訟法第三百七十一條、第三百六十九條第
一項前段、第三百六十四條、第二百九十九條第一項前段、毒品
危害防制條例第十條第一項、第十七條第一項、刑法第十一條前
段、第四十七條第一項、第六十二條前段、第五十一條第五款，
判決如主文。
本案經檢察官劉家芳到庭執行職務。
中    華    民    國    99    年    12   月     30    日
            刑事第三庭    審判長法  官  王  增  瑜
                                法  官  唐  光  義
                                法  官  曾  佩  琦
以上正本證明與原本無異。
如不服本判決應於收受送達後十日內向本院提出上訴書狀，其未
敘述上訴之理由者，並得於提起上訴後十日內向本院補提理由書
（均須按他造當事人之人數附繕本）「切勿逕送上級法院」。
                                書記官  陳  玫  伶
中    華    民    國    99    年    12   月     30    日
附錄本案論罪科刑法條：
【毒品危害防制條例第十條第一項】
  施用第一級毒品者，處六月以上五年以下有期徒刑。

司法院資訊處製作；財團法人民間司法改革基金會備份。
